臺灣嘉義地方法院刑事判決　　　　　　　　　　　　　九十二年度訴字第四六三號
　　公　訴　人　臺灣嘉義地方法院檢察署檢察官
　　被　　　告　甲○○
右列被告因違反著作權法案件，經檢察官提起公訴 (九十二年度偵字第四二四五號)
，本院於準備程序進行中，被告就被訴事實為有罪之陳述，經裁定行簡式審判程序，
本院判決如左：
    主  文
甲○○共同以明知為侵害著作權之物，意圖營利而交付之方法侵害他人之著作權為常
業，處有期徒刑壹月壹月；緩刑參年。扣案如附表所示之盜版光碟伍片、名片玖拾伍
張、目錄陸張、訂購單拾壹張及新台幣貳仟伍佰肆拾元均沒收。
    事  實
一、甲○○明知不詳姓名之男子所持有如附表所示盜版光碟名稱「簡單情歌II男人真
    幸福」等收錄有「別傻了」等音樂著作，係未經滾石國際音樂股份有限公司、科
    藝百代股份有限公司及新力哥倫比亞音樂股份有限公司（下稱滾石公司等三家公
    司）著作權人授權，而擅自重製之物，竟以每日薪資新台幣（下同）一千元之代
    價，自民國九十二年六月一日起受僱於該男子，基於共同常業犯意，意圖營利由
    該男子製作光碟目錄以夾報之方式對不特定之人散發，以每片五十元之價格販賣
    前揭侵害害著作權之光碟，甲○○則負責運送光碟交付顧客及收取貨款共計十一
    次，侵害滾石等三家公司之著作權，反覆為該項行為，恃之為業。嗣於九十二年
    六月十八日下午五時四十五分許，在嘉義市○○路二百號，為內政部警政署保安
    警察第二總隊第四大隊第二中隊當場查獲，並扣得附表所示之盜版音樂光碟五片
    、犯罪所得二千五百四十元、名片九十五張、目錄六張、訂購單十一張等物。
二、案經滾石國際音樂股份有限公司等三家公司訴由內政部警政署保安警察第二總隊
    第四大隊第二中隊報請台灣嘉義地方法院檢察署檢察官偵查起訴。
    理  由
一、認定犯罪事實所憑之証據：
(一)右揭事實，業據被告自白在卷，復經告訴人指述明確，且有扣案如附表所示之盜
    版音樂光碟五片、犯罪所得二千五百四十元、名片九十五張、目錄六張、訂購單
    十一張等物可稽，事証明確，且與自白互核一致，被告犯行堪以認定。
(二)被告認罪答辯。
二、論罪科刑之理由
(一)查被告行為後，著作權法已於九十二年七月九日修正公布施行，因散布權為著作
    財產權之重要權利，新修正條文第二十八條之一已納入保護，為配合增定侵害散
    布權行為之處罰，新法第九十一條之一業已增定意圖營利而以移轉所有權之方法
    散布著作原件或其重製物而侵害他人之著作財產權者，處三年以下有期徒刑、拘
    役，或科或併科新臺幣七十五萬元以下罰金之規定；犯第一項之罪，其重製物為
    光碟者，處三年以下有期徒刑、拘役，或併科新臺幣一百五十萬元以下罰金。而
    舊著作權法第八十七條第二款意圖營利而交付之規定業已刪除。新舊法比較結果
    ，以舊法之規定有利於被告，故被告行為之時間，雖在新著作權法修正生效之前
    ，惟依刑法第二條第一項前段規定，應適用有利於行為人之舊法論處。
(二)核被告所為係犯舊著作權法第九十四條以犯第九十三條第三款違反第八十七條第
    二款明知為侵害著作權之物意圖營利而交付罪。被告意圖散布而持有侵害著作權
    之物之低度行為，為其交付侵害著作權之物之高度行為所吸收，不另論罪。
(三)被告多次以同一交付行為侵害多數著作權人之法益，為想像競合犯，應依刑法第
    五十五條之規定，從一重處斷。
(四)按刑法上所謂常業犯，係指反覆以同種類行為為目的之社會活動之職業性犯罪而
    言，至於犯罪所得之多寡，是否恃此犯罪為唯一之謀生職業，則非所問，縱令兼
    有其他職業，仍無礙於該常業犯罪之成立，此有最高法院八十五年台上字第五一
    ０號判例可資參照。本案被告甲○○以運送盜版音樂光碟，收受貨款營生，每日
    收入為一千元等情，業據其陳述在卷，迄於查獲為止，雖獲利有限，惟查獲目錄
    上之盜版光碟數量龐大，種類繁多，被告交付光碟之行為顯係反覆以同種類行為
    為目的之職業性犯罪，其為常業犯應堪認定。
(五)被告與不詳姓名男子有犯意聯絡，行為分擔，均為共同正犯。
(六)審酌被告年紀尚輕，對於法意識尚屬簿弱，雖知販賣未經著作權人授權之光碟足
    以侵害他人之智慧財產，惟因遭人利誘，以每日一千元之代價而從事侵害智慧財
    產之行為，衡量其犯罪動機、犯罪手法、犯後態度及侵害結果尚非過鉅等一切情
    狀，量處如主文所示之刑。
(七)又被告前未曾受有期徒刑以上刑之宣告，此有台灣高等法院被告全國前案紀錄表
    可資參照，因一時失慮，觸犯刑罰，然事後已坦承犯行，深具悔意，經此刑之宣
    告後，應知警惕而無再犯之虞，且被告仍就學中，本院認以暫不執行其刑為適當
    ，爰予宣告緩刑三年，以啟自新。
(八)查舊著作權法並無沒收之規定，惟新著作權法已增定有沒收之規定，然因本案仍
    適用舊法，故沒收之規定仍應適用刑法之一般規定。本案扣案如附表所示侵害著
    作權之盜版音樂光碟五片、名片九十五張、目錄六張、訂購單十一張等物，為被
    告及不詳姓名男子之共犯所有，供犯罪所用之物，應依刑法第三十八條第一項第
    二款規定沒收；扣案之二千五百四十元係犯罪所得之物，屬於被告及不詳姓名男
    子之共犯所有，應依同法第三十八條第一項第三款沒收。
三、適用法律依據：
(一)刑事訴訟法第二百九十九條第一項前段、第二百七十三條之一第一項。
(二)舊著作權法第九十四條、第九十三條第三款、第八十七條第二款。
(三)刑法第十一條前段、第二條第一項前段、第二十八條、第五十五條、第七十四條
    第一款、第三十八條第一項第二、三款。
本案經檢察官黃正雄到庭執行職務
中　　華　　民　　國　　　九十三　　　　年　　　五　　　月　　三十一　　日
                                      臺灣嘉義地方法院刑事第五庭
                                          法　官
右正本證明與原本無異。
如不服本判決，應於判決送達後十日內，向本院提出上訴狀。
     書記官
中　　華　　民　　國　　　九十三　　　　年　　　五　　　月　　三十一　　日
附表：
┌──┬──────────┬───┬──────┬────────┐
│編號│盜版音樂光碟專輯名稱│數　量│侵害歌曲名稱│著作權人　　　　│
├──┼──────────┼───┼──────┼────────┤
│ 一 │簡單情歌II男人真幸福│一　　│別傻了　　　│滾石國際音樂　　│
│　　│　　　　　　　　　　│　　　│　　　　　　│股份有限公司　　│
├──┼──────────┼───┼──────┼────────┤
│ 二 │畢業幹什麼　　　　　│一　　│畢業幹什麼　│同右　　　　　　│
├──┼──────────┼───┼──────┼────────┤
│ 三 │順子　　　　　　　　│一　　│我的朋友　　│科藝百代股份有限│
│　　│　　　　　　　　　　│　　　│　　　　　　│公司　　　　　　│
├──┼──────────┼───┼──────┼────────┤
│ 四 │許如芸　　　　　　　│一　　│神話　　　　│同右　　　　　　│
├──┼──────────┼───┼──────┼────────┤
│ 五 │庾澄慶　　　　　　　│一　　│天堂　　　　│新力哥倫比亞音樂│
│　　│　　　　　　　　　　│　　　│　　　　　　│股份有限公司　　│
└──┴──────────┴───┴──────┴────────┘
附錄本案論罪科刑法條全文
舊著作權法第九十四條：
以犯第九十一條、第九十二條或第九十三條之罪為常業者，處一年以上七年以下有期
徒刑，得併科新台幣四十五萬元以下罰金。
舊著作權法第九十三條：
有下列情形之一者，處二年以下有期徒刑，得併科新台幣十萬元以下罰金︰
三  以第八十七條各款方法之一侵害他人之著作權者。
舊著作權法第八十七條：
下列情形之一者，除本法另有規定外，視為侵害著作權或製版權︰
二  明知為侵害著作權或製版權之物而散布或意圖散布而陳列或持有或意圖營利而交付
者。
